最高法院刑事判決　　　　　　　　九十四年度台非字第八七號
　　上　訴　人　最高法院檢察署檢察總長
　　被　　　告　甲○○
　　　　　　　　　　　　之2號.
上列上訴人因被告偽造文書案件，對於台灣台中地方法院中華民
國九十三年十一月三十日第一審確定判決（九十三年度訴緝字第
五二０號，起訴案號：台灣台中地方法院檢察署八十五年度偵字
第一八二八一號），認為違法，提起非常上訴，本院判決如下：
    主  文
原判決關於諭知易科罰金折算標準部分撤銷。
甲○○因犯連續行使偽造私文書罪，所處有期徒刑參月，如易科
罰金，以拾元折算壹日。
    理  由
非常上訴理由稱：「按判決適用法則不當者，為違背法令，刑事
訴訟法第三百七十八條定有明文。又行為後之法律有變更者，適
用裁判時之法律，但裁判前之法律有利於行為人者，適用最有利
於行為人之法律，亦為刑法第二條第一項所明定。復按罰金罰鍰
提高標準條例第二條曾於民國八十二年二月五日修正，修正前該
條第一項前段原規定『依刑法第四十一條易科罰金者，就其原定
數額提高為十倍折算一日』修正後之同條前段則規定折算標準『
就其原定數額提高為一百倍折算』。二者相較，顯以修正前之規
定有利於行為人。故於該條例修正前犯罪，而於修正後裁判者，
就易科罰金之折算標準，自應依較有利之修正前之規定。查本件
依原判決確認之事實，被告甲○○之犯罪時間自八十一年二月份
起至同年八月八日止，顯在罰金罰鍰提高標準條例修正前，則原
判決於九十三年判處被告有期徒刑三月，並諭知易科罰金之折算
標準時，自應依刑法第二條第一項為新、舊條例之比較而適用修
正前『就其原定數額提高為十倍折算一日』，始為適法。詎原判
決未依第二條第一項為新舊條例之比較適用，逕依對被告不利之
裁判時法即修正後規定，提高易科罰金為一百倍，而諭知以三百
元折算一日，揆諸上揭規定，自有判決適用法則不當之違背法令
。案經確定，且對被告不利，爰依刑事訴訟法第四百四十一條、
第四百四十三條提起非常上訴，以資糾正及救濟」等語。
本院按判決不適用法則或適用不當者，為違背法令，刑事訴訟法
第三百七十八條定有明文。又行為後法律有變更者，適用裁判時
之法律，但裁判前之法律有利於行為人者，適用最有利於行為人
之法律，亦為刑法第二條第一項所明定。本件依原判決認定之事
實，被告甲○○連續行使偽造私文書之犯罪時間係在八十一年二
月份起至同年八月八日止。原判決論處被告連續行使偽造私文書
，足以生損害於他人，累犯罪刑，量處有期徒刑三月，並諭知如
易科罰金以三百元折算一日。然罰金罰鍰提高標準條例第二條已
於被告行為後之八十二年二月五日修正為「依刑法第四十一條易
科罰金或第四十二條第二項易服勞役者，均就其原定數額提高為
一百倍折算一日」，而該條例修正前第二條第一項前段規定易科
罰金或易服勞役之折算標準，則均就原定數額提高為十倍，即以
三十元折算一日，兩相比較，自應適用上開八十二年二月五日修
正前有利於被告之規定，為諭知易科罰金之折算標準始為適法。
原判決對此疏未為比較適用，逕依修正後罰金罰鍰提高標準條例
第二條規定，就被告所處有期徒刑三月，諭知如易科罰金以三百
元折算一日，自有判決適用法則不當之違背法令。案經確定，且
於被告等不利，非常上訴意旨執以指摘，洵有理由，應由本院將
原判決關於諭知易科罰金折算標準部分撤銷，另為適法之諭知，
以資救濟。
據上論結，應依刑事訴訟法第四百四十七條第一項第一款但書，
刑法第二條第一項但書、第四十一條第一項，八十二年二月五日
修正前罰金罰鍰提高標準條例第二條第一項前段，判決如主文。
中　　華　　民　　國　九十四　年　　四　　月　 十四 　日
                      最高法院刑事第十二庭
                          審判長法官  謝　俊　雄
                                法官  陳　世　雄
                                法官  蘇　振　堂
                                法官  吳　信　銘
                                法官  徐　文　亮
      本件正本證明與原本無異
                                      書  記  官
中　　華　　民　　國　九十四　年　　四　　月　 十九 　日
                                                      Ｑ
